【裁判字號】    90,交聲,323
【裁判日期】    901120
【裁判案由】    違反道路交通管理處罰條例聲明異議
【裁判全文】
臺灣士林地方法院交通事件裁定                      九十年度交聲字第三二三號
    原處分機關  臺北巿交通事件裁決所
    異 議 人即
    受 處 分人  吉祥貨運有限公司
    法定代理人  丙○○
右列受處分人因違反道路交通管理處罰條例案件，對於臺北市交通事件裁決所九十年
六月二十一日所為之處分（原處分案號：北市裁三字第車裁二二─Ｃ0000000
0號），聲明異議，本院裁定如左：
    主  文
原處分撤銷。
吉祥貨運有限公司不罰。
    理  由
一、原處分機關係以：本件異議人即受處分人吉祥貨運有限公司（以下簡稱吉祥公司
    ）所有之車牌號碼ＩＮ─四二七號營業用貨運曳引車所附掛ＫＳ─ＳＩ號拖車，
    經核定裝運砂石之總載重為三十五公噸，於民國九十年四月三十日上午十時五十
    分許，由其使用人即靠行司機乙○○駕駛行經臺北縣三峽鎮○○路時，所裝運砂
    石因超出欄高，成凸起狀，經會同司機實地過磅，總載重達四十公噸，超重五公
    噸，爰依道路交通管理處罰條例第二十九條第一項第一款之規定，處罰鍰新台幣
    （以下同）三千元，並記汽車違規紀錄一次。
二、訊據受處分人吉祥公司之法定代理人丙○○固不否認渠公司靠行司機乙○○有於
    上揭時間、地點駕駛曳引車載運砂石之事實，惟堅決否認有何超載情事，辯稱：
    受處分人吉祥公司之砂石車均有規定容積量十四米七，渠公司均按照規定裝載，
    且曾向高雄市監理處申領砂石車貨廂容積標示牌，係屬有標示牌之砂石車，應以
    丈量方式換算決定是否超載，而非以地磅方式計算；且實際上該車當時並未超載
    ，如有超出欄高成凸起狀之超載情形，警員應提出照片為證云云。經查：
    (一)道路交通管理處罰條例第二十九條第一項第一款、第二項、第三項雖規定︰汽
      車裝載時，有裝載貨物超過核定之總重量者，處汽車所有人新臺幣三千元以上
      九千元以下罰鍰，並責令改正或禁止通行，並記汽車違規紀錄一次，其情形可
      歸責於汽車駕駛人時，除依法處汽車駕駛人罰鍰及記點外，汽車所有人仍應依
      前項規定記該汽車違規紀錄一次。惟為配合砂石標示車制度之實施，交通部對
      載運砂石、土方車輛超載取締執行重點及取締標準，曾於八十八年八月三日以
      交路八十八字第○○六八三九號函釋︰為維護合法領取標示牌業者權益，請轉
      知各警察機關確依該部八十五年五月九日函頒「裝載砂石、土方之傾卸式車輛
      登領砂石車標示牌及超載取締作業規定」中超載認定之規定進行超載取締，即
      對符合標示規定之砂石車，以丈量方式換算，經丈量結果與標示牌所載規格不
      符者，以固定或活動地磅實際過磅，另為避免舉發及裁罰爭議，建請執法員警
      於違規通知單上註明拖車號牌、丈量之長寬高，或就違規事實拍照存證（如載
      物超高、標示牌移用或變更車體等）。另該部於九十年五月二十八日亦以（九
      十）交路字第○○五六八三號函示︰為期落實道路交通管理處罰條例立法之意
      旨，並為加強裝載砂石、土方車輛之管理，登檢合格之砂石標示車於九十一年
      五月三十一日前以核定之容積裝載及取締，自九十一年六月一日起均應依行車
      執照核定之重量裝載及取締等旨。本件經舉發違規之日期為九十年四月三十日
      ，則對於登檢合格之砂石標示車，自應以核定之容積裝載及取締，應屬明確。
    (二)查上開曳引車所附掛ＫＳ─ＳＩ號拖車經登領砂石車標示牌，且訂在該拖車之
      右前方等節，經證人乙○○於本院調查中結證屬實，核與受處分人吉祥公司之
      法定代理人丙○○所述相符，揆諸上開交通部函文內容，該砂石車有否超載，
      應以丈量方式換算，如丈量結果與標示牌所載規格不符，方實際過磅；而該砂
      石車遭取締超重之經過，業經證人即舉發本案之臺北縣警察局三峽分局警員甲
      ○○於本院調查中證述︰因上開砂石車所載砂石中心超出車輛的平斗，有明顯
      超載而予攔查，惟當時並未查看標示牌，亦未丈量及拍照等語（詳本院九十年
      八月八日調查筆錄），觀諸卷附「臺北縣警察局舉發違反道路交通管理事件通
      知單」，僅記載會同司機過磅，而未標明丈量之情形，另無照片可資為佐，尚
      乏證據證明該拖車經丈量結果有與標示牌所載規格不符之情形，舉發員警逕予
      過磅，其取締方法核與前開交通部函文內容未符。
    (三)又道路交通管理處罰條例關於車輛所有人之處罰，如應歸責於車輛駕駛人者，
      應處罰車輛駕駛人，同條例第八十五條第二項亦有明文規定。本件經證人乙○
      ○到庭自承當時該車係由其駕駛，核與證人甲○○所言相符（均詳本院九十年
      八月八日調查筆錄），另參諸證人甲○○於舉發當時所填具之「臺北縣警察局
      舉發違反道路交通管理事件通知單」上亦清楚載明駕駛人（或行為人）之姓名
      為乙○○，則本件裝載貨物縱有超過核定總重量之違規，原處分亦漏未斟酌應
      係可歸責於汽車駕駛人乙○○，應對汽車駕駛人乙○○科處罰鍰及記點，對於
      「汽車所有人」即受處分人吉祥公司僅得記汽車違規紀錄一次，原處分遽對受
      處分人吉祥公司科處罰鍰，尚有未洽，附此說明。
    綜上，本件取締方法既不符規定，原處分未予詳查，據以裁罰，即屬有瑕疵而無
    從予以維持，本件異議為有理由，應撤銷原處分，另諭知受處分人不罰。
三、據上論斷，應依道路交通案件處理辦法第二十條，裁定如主文。
中     華     民     國     九 十     年     十 一     月     二 十     日
                                  臺灣士林地方法院交通法庭
                                      法  官  彭  幸  鳴
如不服本裁定應於送達後五日內向本院提出抗告狀。


司法院資訊處製作；財團法人民間司法改革基金會備份。
